最　高　行　政　法　院　裁　定
　　　　　　　　　　　　　　　　　　　100年度裁字第283號
上　訴　人　鄭江和
被 上訴 人　臺南市永康地政事務所
代　表　人　甲○○
上列當事人間繼承登記事件，上訴人對於中華民國99年10月19日
高雄高等行政法院99年度訴字第292號判決，提起上訴，本院裁
定如下：
　　主  文
上訴駁回。
上訴審訴訟費用由上訴人負擔。
　　理  由
一、按對於高等行政法院判決之上訴，非以其違背法令為理由，
    不得為之，行政訴訟法第242條定有明文。依同法第243條第
    1項規定，判決不適用法規或適用不當者，為違背法令；而
    判決有同條第2項所列各款情形之一者，為當然違背法令。
    是當事人對於高等行政法院判決上訴，如依行政訴訟法第24
    3條第1項規定，以高等行政法院判決有不適用法規或適用不
    當為理由時，其上訴狀或理由書應有具體之指摘，並揭示該
    法規之條項或其內容；若係成文法以外之法則，應揭示該法
    則之旨趣；倘為司法院解釋或本院之判例，則應揭示該判解
    之字號或其內容。如以行政訴訟法第243條第2項所列各款情
    形為理由時，其上訴狀或理由書，應揭示合於該條項各款之
    事實。上訴狀或理由書如未依此項方法表明，或其所表明者
    與上開法條規定不合時，即難認為已對高等行政法院判決之
    違背法令有具體之指摘，其上訴自難認為合法。
二、上訴人前於民國96年2月13日檢具親族會（親屬會議）決議
    等相關資料，主張其係依日據時期臺灣繼承習慣，經親屬會
    議同意所選任訴外人乙○○之戶主繼承人及財產繼承人，向
    被上訴人申請辦理臺南市○○區○○段○○○-○地號等11筆土
    地之繼承登記。案經被上訴人審查結果，認本件應依民法繼
    承編之規定定其繼承人，而上訴人並非民法第1138條所定之
    法定繼承人，乃依土地登記規則第57條第1項第2款規定，於
    96年6月23日以登駁永字第000035號通知書駁回上訴人之申
    請；上訴人不服，循序提起行政訴訟，經原審法院96年度訴
    字第959號判決駁回其訴；上訴人猶不服，提起上訴，亦經
    本院97年度裁字第3726號裁定駁回上訴而告確定。嗣上訴人
    以上開判決適用法令與最高法院47年台上字第289號判例意
    旨不同，向司法院聲請統一解釋，經司法院作成釋字第668
    號解釋，其意旨以：「民法繼承編施行法第8條規定：『繼
    承開始在民法繼承編施行前，被繼承人無直系血親卑親屬，
    依當時之法律亦無其他繼承人者，自施行之日起，依民法繼
    承編之規定定其繼承人。』其所定『依當時之法律亦無其他
    繼承人者』，應包含依當時之法律不能產生選定繼承人之情
    形，故繼承開始於民法繼承編施行前，依當時之法規或習慣
    得選定繼承人者，不以在民法繼承編施行前選定為限。惟民
    法繼承編施行於臺灣已逾64年，為避免民法繼承編施行前開
    始之繼承關係久懸不決，有礙民法繼承法秩序之安定，凡繼
    承開始於民法繼承編施行前，而至本解釋公布之日止，尚未
    合法選定繼承人者，自本解釋公布之日起，應適用現行繼承
    法制，辦理繼承事宜。」上訴人乃收受前揭司法院解釋後，
    除於99年1月7日對原審法院前開判決依行政訴訟法第273條
    第2項規定提起再審之訴外，復於98年12月15日重新檢附相
    關資料，向被上訴人申請辦理前揭系爭11筆土地之繼承登記
    ，嗣經被上訴人於98年12月30日以98所登記字第9668號（登
    駁永字第000073號）通知書以「本案前否准台端申請○○○
    ○○段○○○-○地號等11筆土地繼承登記之行政處分，既經最
    高行政法院終局判決確定，則該否准其申請土地繼承登記之
    行政處分合法性即受確認在案。又『確定終局判決所適用之
    法律或命令，經司法院大法官依當事人之聲請解釋為牴觸憲
    法者，其聲請人亦得提起再審之訴。』行政訴訟法第273條
    第2項定有明文，是以本案經行政訴訟終局判決確定之合法
    行政處分，縱使該判決所適用之法律或命令，經司法院大法
    官解釋為牴觸憲法，在當事人以該解釋為理由而請求再審，
    並進而經原行政法院廢棄或變更原判決，尚不影響原行政法
    院確定終局判決之確定力，故本案請依行政訴訟法第273條
    規定提起再審之訴。」而駁回上訴人之申請；上訴人不服，
    經循序提起行政訴訟，為原審判決駁回，而提起本件上訴。
三、上訴人上訴主張略以：原判決於判決理由完全未加審酌被上
    訴人做成98年12月30日通知書之行政處分是否合法，更遑論
    就上訴人不服臺南市政府訴願決定究有無違法，均全無審酌
    ，顯有判決不備理由及理由矛盾之違法。上訴人本得依相關
    法規重覆提出申請，顯然被上訴人係就兩個獨立的繼承登記
    事件受理，並做成不同之行政處分。然原審未依法及依職權
    審判，違反行政訴訟法第1條及第5條第2項之規定，且原審
    就事實認定恐有違誤，而違反職權調查原則與違背訴訟程序
    之調查證據等規定，即有判決適用法規不當、不備理由之違
    法。又參酌本院97年度判字第386號判決以：原處分機關未
    待本院作成再審判決，即自行依司法院釋字第609號解釋重
    新審查，撤銷原處分另作成核定發給死亡給付之處分，顯非
    僅得由再審程序始得撤銷原違法處分，此即為行政程序法第
    117條規定之具體實例，原審法院就此未予審酌，自有違誤
    ，且有不適用法規與理由不備之違法等語。經核，原判決業
    已就上訴人於收受司法院釋字第668號解釋後，於99年1月7
    日依行政訴訟法第273條第2項規定對原審法院96年度訴字第
    959號判決提起再審之訴，業經原審法院以99年度再字第2號
    繼承登記事件審理中，查原審法院99年度再字第2號繼承登
    記事件，為原審法院96年度訴字第959號訴訟事件之程序之
    再開及續行，本案程序再開後，該繼承登記事件即回復終結
    前之訴訟程序，當事人得按審級之程度，重新為訴訟行為，
    與言詞辯論終結後再開辯論情形相同。而上開案件為課予義
    務訴訟類型，是其應審酌之事實及法律狀態應至原審法院99
    年度再字第2號言詞辯論終結前；又查，原審法院99年度再
    字第2號繼承登記事件仍行準備程序中，尚未辯論終結，則
    上訴人對於系爭土地是否符合繼承登記之要件、被上訴人應
    否准予辦理繼承登記所產生之爭執，無論是新舊事實及法律
    ，於上訴人所提再審之訴中即可獲解決，要無就爭執內容均
    屬相同之事件再行起訴之必要；然上訴人除對原審法院前揭
    判決提起再審之訴外，亦重新檢具相關資料，再次向被上訴
    人申請辦理系爭11筆土地之繼承登記，經被上訴人予以否准
    後，乃循序提起訴願及本件行政訴訟，揆諸前開說明，上訴
    人之請求在法律上為無實益者，其訴即因欠缺訴之利益而無
    保護必要，應予駁回等情，敘述甚詳。本件上訴人對於高等
    行政法院判決上訴，雖以該判決違背法令為由，惟核其上訴
    理由，無非係重述其於起訴已主張而為原審所不採之理由，
    並就原審取捨證據、認定事實之職權行使，指摘其為不當，
    且就原審已論斷者，泛言未論斷，或就原審所為論斷，泛言
    其論斷矛盾，而非具體表明合於不適用法規、適用法規不當
    或行政訴訟法第243條第2項所列各款之情形，難認對該判決
    之如何違背法令已有具體之指摘。依首開規定及說明，應認
    其上訴為不合法。至上訴人引用本院97年度判字第386號判
    決主張原處分機關依職權而為撤銷原處分，僅係個案，尚難
    依此即得拘束本件，附此敘明。
四、據上論結，本件上訴為不合法。依行政訴訟法第249條第1項
    前段、第104條、民事訴訟法第95條、第78條，裁定如主文
    。
中　　華　　民　　國　　100　 年　　1　　 月　　27　　日
                    最高行政法院第一庭
                        審判長法官　鍾　耀　光
                              法官　陳　鴻　斌
                              法官　黃　淑　玲
                              法官　鄭　小　康
                              法官　林　樹　埔
以  上  正  本  證  明  與  原  本  無  異
中　　華　　民　　國　　100　 年　　1　　 月　　28　　日
　　　　　　　　　　　　　　　書記官　黃　淑　櫻
